臺灣新竹地方法院民事簡易判決  
111年度竹簡字第160號
原      告  林玉章  

訴訟代理人  張馨月律師
被      告  郭豐慶  


上列當事人間因詐欺等案件，經原告提起刑事附帶民事訴訟，請
求侵權行為損害賠償事件，由本院刑事庭裁定移送前來（109年
度原附民字第56號），本院於民國111年4月1日辯論終結，判決
如下：
    主      文
被告應給付原告新臺幣參拾肆萬捌仟元，及自民國一○九年十一
月二十日起至清償日止，按週年利率百分之五計算之利息。
訴訟費用由被告負擔。
本判決第一項得假執行。
    事實及理由
壹、程序方面：
　　按訴狀送達後，原告不得將原訴變更或追加他訴。但減縮應
    受判決事項之聲明，不在此限，民事訴訟法第255條第1項第
    3款定有明文。查原告起訴時，原聲明請求被告應給付原告
    新臺幣（下同）428,000元，及自起訴狀繕本送達被告之翌
    日起至清償日止，按週年利率百分之5計算之利息，嗣於調
    解程序中，具狀減縮其請求金額為348,000元及上開利息，
    有刑事附帶民事訴訟起訴狀及民事變更訴之聲明狀附卷可稽
    。經核原告前開所為係屬單純減縮應受判決事項之聲明，揆
    諸上開規定，於法尚無不合，自應准許。
貳、實體方面：
一、原告起訴主張：被告與訴外人黃志偉、「阿鋒」等及該詐欺
    集團其他成年成員，共同意圖為自己不法所有，基於三人以
    上冒用公務員名義詐欺取財及以不正方法由自動付款設備取
    財之單一犯意聯絡，先推由真實姓名、年籍均不詳之詐欺集
    團機房成員，於民國109年1月20日10時許撥打電話給原告，
    分別佯裝為中華電信人員、高雄市政府警察局鼓山分局警員
    及臺灣高雄地方檢察署檢察官，向其誆稱原告涉及販毒洗錢
    云云，要求原告提供帳戶存摺及金融卡交由公務員保管云云
    ，致原告因此陷於錯誤，依該詐欺集團成員之指示，將自己
    所有之中國信託商業銀行（下稱中國信託銀行）帳號000-00
    0000000000號帳戶、花旗（台灣）商業銀行（下稱花旗銀行
    ）帳號000-0000000000號帳戶、中華郵政新竹東園郵局（下
    稱新竹東園郵局）000-00000000000000號帳戶之存摺、金融
    卡及各該帳戶密碼，放置在新竹市○區○道○路○段000號門口
    路樹旁，嗣被告、訴外人黃志偉2人再依「阿峰」之指示，
    由訴外人黃志偉駕駛車牌號碼000-0000號自用小客車搭載被
    告前往上開地點，由被告下車撿拾原告上開物品後，再由被
    告於附表所示之時間、地點提領帳戶內之金錢共計新臺幣（
    下同）428,000元，被告並於提款後將各該詐欺贓款交予訴
    外人黃志偉，訴外人黃志偉則續依「阿峰」指示將該等贓款
    放置在臺灣高鐵桃園站之男廁內，復由其他詐欺集團成員前
    往拾取。嗣原告發現遭騙並報警處理，始悉上情。又被告上
    開不法行為，自應對原告負侵權行為損害賠償責任，茲因原
    告與訴外人黃志偉業已達成和解，訴外人黃志偉自110年10
    月起至111年1月止共匯款80,000元。為此爰依侵權行為之法
    律關係，請求被告賠償348,000元等語。並於本院聲明：（
    一）被告應給付原告348,000元，及自起訴狀繕本送達翌日
    起至清償日止，按年利率百分之5計算之利息。（二）原告
    願供擔保，請准宣告假執行。
二、被告則以：請法院依法判決等語。並於本院聲明：駁回原告
    之訴。
三、原告主張於前開時、地遭詐騙而上開帳戶被提領482,000元
    ，被告構成侵權行為等事實，業經據本院調閱該刑事卷宗核
    閱屬實，而被告對於前開刑事卷證資料亦表示無意見，自堪
    信原告此部分之主張為真實。
四、按因故意或過失，不法侵害他人之權利者，負損害賠償責任
    ；故意以背於善良風俗之方法，加損害於他人者亦同。民法
    第184條第1項定有明文。又侵權行為乃對於被害人所受之損
    害，由加害人予以填補，俾回復其原有財產狀態之制度（最
    高法院86年度台上字第1705號判決意旨參照）。查，本件被
    告加入詐騙集團，由被告領取原告上開帳戶內存款，再交由
    詐騙集團之不詳成員，堪認被告確有與該詐騙集團成員共同
    詐取原告財物之侵權行為事實，且被告之行為與原告遭詐欺
    所受損害之間亦有相當因果關係，準此，原告依侵權行為之
    法律關係，請求被告對於原告所受上開財產上之損害，負賠
    償責任，自屬有據。
五、末按給付無確定期限者，債務人於債權人得請求給付時，經
    其催告而未為給付，自受催告時起，負遲延責任。其經債權
    人起訴而送達訴狀，或依督促程序送達支付命令，或為其他
    相類之行為者，與催告有同一之效力；遲延之債務，以支付
    金錢為標的者，債權人得請求依法定利率計算之遲延利息。
    但約定利率較高者，仍從其約定利率；應付利息之債務，其
    利率未經約定，亦無法律可據者，週年利率為百分之5，民
    法民法第229條第2項、第233條第1項、第203條定有明文。
    本件原告依侵權行為之法律關係請求被告賠償屬無確定期限
    債務，原告請求被告自刑事附帶民事訴訟起訴狀繕本送達翌
    日即109年11月20日起按週年利率百分之5給付遲延利息，即
    屬有據。
六、從而，原告依侵權行為損害賠償之法律關係，請求被告給付
    348,000元，及自109年11月20日起至清償日止，按週年利率
    百分之5計算之利息，為有理由，應予准許。又本件係依民
    事訴訟法第427條訴訟適用簡易程序所為被告敗訴之判決，
    依同法第389條第1項第3款規定，就原告勝訴部分，應依職
    權宣告假執行。原告就此部分雖聲請供擔保後宣告假執行，
    然僅係促使法院為職權之發動，附此敘明。
七、本件係刑事附帶民事訴訟，而由本院刑事庭移送民事庭者，
    依刑事訴訟法第504條第2項之規定，免納裁判費，且至本件
    言詞辯論終結時，亦未發生其他訴訟費用，故無從確定訴訟
    費用之數額。惟依法仍應依民事訴訟法第78條規定，諭知兩
    造訴訟費用負擔之比例，以備將來如有訴訟費用發生時，得
    以確定其數額，併予敘明。
據上論結，本件原告之訴為有理由，依民事訴訟法第436條第2項
、第78條、第389條第1項第3款，判決如主文。
中　　華　　民　　國　　111 　年　　4 　　月　　15　　日
                  新竹簡易庭    法  官  邱玉汝
以上正本係照原本作成。
如對本判決上訴，須於判決送達後20日內向本院提出上訴狀；如
委任律師提起上訴者，應一併繳納上訴審裁判費。
中　　華　　民　　國　　111 　年　　4 　　月　　15　　日
                                書記官  陳筱筑　　　　
附表：
提領日期 （民國） 提領時間 提領金額 （新臺幣） 林玉章遭郭豐慶提款之帳戶 提領自動櫃員機臺/編號 左列自動櫃員機臺所在之地址 109年1月20日 13時35分45秒 2萬元 花旗銀行帳號000-0000000000號帳戶 台北富邦 0000000 新竹市○○路000號 （台北富邦銀行風城分行） 109年1月20日 13時36分28秒 2萬元 花旗銀行帳號000-0000000000號帳戶 台北富邦 0000000 新竹市○○路000號 （台北富邦銀行風城分行） 109年1月20日 13時37分10秒 2萬元 花旗銀行帳號000-0000000000號帳戶 台北富邦 0000000 新竹市○○路000號 （台北富邦銀行風城分行） 109年1月20日 13時37分49秒 2萬元 花旗銀行帳號000-0000000000號帳戶 台北富邦 0000000 新竹市○○路000號 （台北富邦銀行風城分行） 109年1月20日 13時38分28秒 2萬元 花旗銀行帳號000-0000000000號帳戶 台北富邦 0000000 新竹市○○路000號 （台北富邦銀行風城分行） 109年1月20日 13時40分41秒 2萬元 花旗銀行帳號000-0000000000號帳戶 兆豐銀行 20373 新竹市○道○路○段000號、419號 （兆豐銀行新竹分行） 109年1月20日 13時41分40秒 2萬元 花旗銀行帳號000-0000000000號帳戶 兆豐銀行 20373 新竹市○道○路○段000號、419號 （兆豐銀行新竹分行） 109年1月20日 13時42分50秒 2萬元 花旗銀行帳號000-0000000000號帳戶 兆豐銀行 20373 新竹市○道○路○段000號、419號 （兆豐銀行新竹分行） 109年1月20日 14時01分05秒 6萬元 新竹東園郵局000-00000000000000號帳戶 中華郵政 1J2 新竹市○○○路0號 （新竹建中郵局） 109年1月20日 14時02分06秒 6萬元 新竹東園郵局000-00000000000000號帳戶 中華郵政 1J2 新竹市○○○路0號 （新竹建中郵局） 109年1月20日 14時03分15秒 2萬9,000元 新竹東園郵局000-00000000000000號帳戶 中華郵政 1J2 新竹市○○○路0號 （新竹建中郵局） 109年1月20日 14時07分25秒 10萬元 中國信託銀行帳號000-000000000000號帳戶 中國信託 00000000 新竹市○○○路00號 (統一超商公學門市)  109年1月20日 14時08分40秒 1萬9,000元 中國信託銀行帳號000-000000000000號帳戶 中國信託 00000000 新竹市○○○路00號 (統一超商公學門市)